【裁判字號】    89,上訴,2727
【裁判日期】    890829
【裁判案由】    瀆職等
【裁判全文】
臺灣高等法院刑事判決                          八十九年度上訴字第二七二七號
    上  訴  人
    即自訴人    乙○○
    被      告  甲○○
右上訴人因被告瀆職等案件，不服台灣新竹地方法院八十八年度自字第一二號，中華
民國八十九年七月七日第一審判決，提起上訴，本院判決如左：
    主  文
上訴駁回
    理  由
一、本案經本院審理結果，認第一審判決以不得提起自訴，為自訴不受理之諭知，核
    無不當，應予維持，並引用第一審判決書記載之證據及理由（如附件判決書）。
二、自訴人上訴未針對原審判決之理由提出上訴之理由及証據，空言指摘，其上訴為
    無理由，爰不經言詞辯論判決駁回之。
據上論斷，應依刑事訴訟法第三百七十三條、第三百六十八條、第三百七十二條，判
決如主文。
中      華      民      國    八十九    年      八      月    二十九    日
台灣高等法院刑事第廿庭
                                    審判長法  官  王  炳  梁
                                          法  官  黃  瑞  華
                                          法  官  余  來  炎
右正本證明與原本無異。
如不服本判決應於收受送達後十日內向本院提出上訴書狀，其未敘述上訴之理由者並
得於提起上訴後十日內向本院補提理由書（均須按他造當事人之人數附繕本）。
                                          書記官  潘  大  鵬
中      華      民      國    八十九    年      八      月     三十     日
附件：
臺灣新竹地方法院刑事判決                            八十八年度自字第一二號
    自  訴  人  乙○○  住台中市○區○○路一段九十一號七樓
    被      告  甲○○  臺灣高雄地方法院檢察署檢察官
右列被告因偽造文書等案件，經自訴人提起自訴，本院判決如左：
    主  文
本件自訴不受理。
    理  由
一、按不得提起自訴而提起者，應諭知不受理判決；並得不經言詞辯論為之；又犯罪
    事實一部得提起自訴者，他部雖不得提起自訴亦以得提起自訴論，但不得提起自
    訴部分係較重之罪，或其第一審屬於高等法院管轄，或第三百二十一條之情形者
    ，不在此限，刑事訴訟法第三百三十四條、第三百四十三條、第三百零七條、第
    三百十九條第二項分別定有明文。
二、本件自訴意旨略稱：被甲○○原為臺灣新竹地方法院檢察署檢察官，在其偵辦該
    署八十七年偵字第九二四號自訴人乙○○告訴張明湯偽造有價証券乙案，明知自
    訴人早於八十七年二月二十三日補充告訴狀內即已提出關於張明湯犯罪之証據－
    即發票人高碩服飾企業有限公司 (下稱高碩公司) 畢建萍、付款人彰化銀行新竹
    分行、帳號三六七七九－四號、支票號碼各為五五二八二二、五五二八○七號之
    支票及退票理由單各二張為証，參見該支票之退票理由單內已載明八十六年七月
    十一日拒絕往來退票，並非存款不足退票甚明，詎被告辦案偏頗明知上開卷附事
    証，意圖為張明湯脫罪，而於八十七年三月三十一日其所製作之不起訴處分書理
    由第二項第八行記載「經查告訴人於本署偵查中始終未檢附該支票為証」、第十
    二行記載「況該支票於八十六年七月二十日退票時，係因存款不足退票」等虛偽
    不實之記載，並倚為被告製作張明湯案件不起訴處分理由，是被告甲○○涉有公
    務員登載不實暨行使不實公文書罪責甚明，爰提起自訴如上，請求判處被告罪刑
    以肅官箴等語。
三、按提起自訴，僅應於自訴狀內陳明犯罪事實及証據外，尚無庸陳明所應適用之法
    條，此觀刑事訴訟法第三百二十條第二項之規定甚明，是法院受理自訴案件後，
    應就該自訴案件所訴之犯罪事實加以審究，而不受自訴人所陳明應適用法條之拘
    束甚明。經查本件自訴人雖認為被告甲○○所為係觸犯公務員登載不實及行使不
    實公文書之罪責，然觀自訴人提起本件自訴之內容已詳載「詎被告 (指本案被告
    甲○○)辦案偏頗明知上開卷附事証，圖為被告 (指張明湯)脫罪，而於八十七年
    三月三十一日其製作之八十七年度偵字第九二四號不起訴處分書理由二第八行為
    ‧‧‧第十二行為‧‧‧等虛偽不實之登載，並倚為被告製作張明湯案件之不起
    訴處分理由」等語，顯已就被告甲○○明知張明湯為有罪之人而故不使其受訴追
    或處罰等情有所指訴，雖自訴狀內未併引用刑法第一百二十五條第一項第三款之
    規定，仍應認為自訴人已就被告甲○○涉嫌刑法第一百二十五條第一項第三款之
    瀆職罪責部分提起自訴。復按刑法第一百二十五條第一項第三款瀆職罪之規定，
    其目的在於維護國家司法權之正當行為，被告苟真有觸犯上開罪責，其直接侵害
    者為保護國家之法益，個人並非該犯罪之直接被害人，尚不得提起自訴，雖自訴
    人所訴被告涉嫌刑法第二百十六條、第二百十三條之行使登載不實之公文書罪部
    分得提起自訴，且該行使公務員登載不實文書罪與刑法第一百二十五條第一項第
    三款之瀆職罪之法定刑度相同，然比較二者之情節，仍以被告涉嫌刑法第一百二
    十五條第一項第三款之瀆職罪責為重，準此，自訴人自訴被告涉嫌刑法第一百二
    十五條第一項第三款瀆職罪部分，既屬不得提起自訴，已如前述，則依前揭刑事
    訴訟法第三百十九條第二項但書規定，本件即全部不得提起自訴。自訴人不察，
    遽而提起本件自訴，於法尚有未洽，爰不經言詞辯論，逕為不受理之判決。
據上論結，應依刑事訴訟法第三百三十四條、第三百四十三條、第三百零七條，判決
如主文。
中      華      民      國      八十九      年      七      月    七    日
                                臺灣新竹地方法院刑事第二庭
                                    法  官  王  永  春
右正本證明與原本無異。
如不服本判決，應於判決送達後十日內向本院提出上訴狀( 應附繕本 )，上訴於
臺灣高等法院。
                    書記官  馮  玉  玲
中      華      民      國      八十九      年      七      月   十     日


司法院資訊處製作；財團法人民間司法改革基金會備份。
